臺灣高等法院臺中分院刑事裁定　　　 100年度交抗字第1059號
抗　告　人
即受處分人　劉宗曉
上列抗告人因違反道路交通管理處罰條例聲明異議案件，不服臺
灣南投地方法院中華民國100年10月24日所為裁定（100年度交聲
字第22號）提起抗告，本院裁定如下：
    主  文
抗告駁回。
    理  由
一、本件抗告意旨略以：抗告人即受處分人劉宗曉本件違規行為
    已經臺灣南投地方法院檢察署99年度緩字第551號違背安全
    駕駛命令應履行立悔過書及提供50小時義務勞務，均已履行
    完畢，又為原處分機關裁處罰鍰45000元，吊扣駕照1年並應
    參加道路交通安全講習，為一罪二罰，有違法治國原則。抗
    告人因今年4月起，哥哥因病住院，抗告人為照料，南北奔
    波，一時疏忽忘記前往領取寄存於竹山郵局之裁決書，因而
    延誤異議時效，該異議亦遭原裁定駁回，南投監理站亦僅通
    知抗告人1次，寄存於竹山郵局即生合法送達之效力，監理
    站人員未盡充分告知之義務，置百姓權益不顧，難免有瀆職
    怠忽務務之嫌。抗告人一生良善，竟因與住家附近親友小酌
    幾杯，惹出如此麻煩，所受教訓已足，法外亦有情理，祈體
    恤民情，還抗告人公道云云。
二、按受處分人不服道路交通管理處罰條例第8 條主管機關所為
    之處罰，得於接到裁決書之翌日起20日內，向管轄地方法院
    聲明異議，為同條例第87條第1 項所明定。依前開規定向管
    轄法院聲明異議之期間，自裁決送達之翌日起算，並得依法
    扣除在途期間及聲請回復原狀；又交通法庭認聲明異議不合
    法律上之程序或其異議權已喪失者，應以裁定駁回之，但其
    不合法律上之程序可補正者，應先定期命為補正，逾期不補
    正者，即予駁回，道路交通事件處理辦法第11條、第17條分
    別定有明文。再按處理違反道路交通管理事件，有關文書送
    達之程序，依行政程序法之規定，違反道路交通管理事件統
    一裁罰基準及處理細則第5 條定有明文；且按送達，於應受
    送達人之住居所、事務所或營業所為之。但在行政機關辦公
    處所或他處會晤應受送達人時，得於會晤處所為之；送達，
    不能依前二條規定為之者，得將文書寄存送達地之地方自治
    或警察機關，並作送達通知書兩份，一份黏貼於應受送達人
    住居所、事務所、營業所或其就業處所門首，另一份交由鄰
    居轉交或置於該送達處所信箱或其他適當位置，以為送達；
    前項情形，由郵政機關為送達者，得將文書寄存於送達地之
    郵政機關，行政程序法第72條第1項、第74條第1項、第2項
    定有明文。末按92年2月7日修正之民事訴訟法第138條第2項
    雖然規定「寄存送達，自寄存之日起，經10日發生效力」，
    然行政程序法第74條就寄存送達已自行規定，並未定有須經
    10日始生效力之規定，亦無準用民事訴訟法之明文，故民事
    訴訟法關於寄存送達之規定，於行政程序自難適用；又依行
    政程序法第74條所為之寄存送達，無論應受送達人實際上於
    何時受領文書，均以寄存之日，視為收受送達之日，而發生
    送達之效力（最高行政法院95年度裁字第2663號、97年度裁
    字第2150號裁定意旨可資參照）。準此，主管機關對於違反
    道路交通管理事件所為之裁決書，若依行政程序法第74條規
    定為寄存送達，於合法寄存送達時即發生送達效力。
三、經查，
  (一)本件抗告人於99年4月28日0時56分許，騎乘車牌號碼LIG-56
    0號重型機車，行經南投縣竹山八集山路與下坪路口處，因
    行車違規，經警攔檢，並對其施以呼氣酒精濃度測試，測得
    其呼氣酒精濃度值為每公升0.85毫克，為臺中縣政府警察局
    竹山分局竹山派出所員警以「酒後駕車（酒測值經測達0.85
    mg/l）」，違反道路交通管理處罰條例第35條第1項第1款規
    定，製開投警交字第JC0000000號舉發違反道路交通管理事
    件通知單當場舉發，該案並經警方依公共危險罪移送臺灣南
    投地方法院檢察署偵辦，業經偵查終結，認以緩起訴處分為
    適當。嗣緩起訴期滿，交通部公路總局臺中區監理所南投監
    理站於100年7月11日以投監四裁字第裁65-JC0000000號裁決
    書，裁處罰鍰新臺幣45,000元，吊扣機車駕駛執照1年及應
    接受道路交通安全講習(機車駕駛執照業於100年8月26日吊
    銷)，罰鍰逾期不繳納者，則依裁決書處罰主文規定裁處，
    有臺灣南投地方法院檢察署檢察官99年度偵字第1785號緩起
    訴處分書、系爭舉發通知單、酒精濃度測試值列印表、系爭
    裁決書、等件附卷可稽。
  (二)原處分機關於100年7月11日所為投監四裁字第裁65-JC00000
    00號裁決書，係以掛號郵寄於100年7月19日送達於抗告人位
    在「南投縣竹山鎮延和巷22之15號」之戶籍地（此為抗告人
    所不爭執）時，因未會晤抗告人本人亦無受領文書之同居人
    、受僱人或應受送達處所接收郵件人員，故依規定於100年7
    月19日將該裁決書寄存於南投竹山郵局，寄存前投遞人員並
    依規定製作送達通知書2份，1份黏貼於應受送達人住所即上
    址門首，1份置於受送達處所信箱或適當位置等情，此有原
    處分機關系爭裁決書、送達證書影本各1紙在卷可稽，揆諸
    前揭說明，本件違反道路交通管理事件裁決書於100年7月11
    日寄存於南投竹山郵局時起即生合法送達之效力（申言之，
    上開法條規定之寄存送達之程式，本即不以受送達人確實閱
    覽送達文書內容為必要，僅需符合上開法定程式，即屬合法
    。），抗告人聲明異議之期間，即應自送達之翌日即同年月
    12日起算23日（即聲明異議之法定期間，加計在途期間3日
    ）內聲明異議始為合法，然異議人遲至100年9月16日始具狀
    聲明異議，此（有受處分人提出之交通事件聲明異議狀上所
    蓋收文戳章在卷可憑），顯已逾20日之法定異議期間。
  (三)綜上，本件抗告人之聲明異議不合法律上程式，且屬不得補
    正，依法應予駁回。原審裁定以受處分人之異議逾期，不合
    法律上程式，且無從補正，而駁回其聲明異議，經核並無違
    誤。抗告人抗告意旨稱其因南北奔波，照料生病哥哥，一時
    疏忽，遲誤聲明異議期間云云，情雖堪憫，惟其抗告理由尚
    難採取，其抗告為無理由，應予駁回。至於抗告意旨稱原處
    分機關違反一事不二罰等情，此係涉及實體事項，基於「先
    程序後實體」原則，本院自無從審酌，併予敘明。
四、據上論斷，應依道路交通案件處理辦法第26條，刑事訴訟法
    第412條，裁定如主文。
中    華    民    國   100    年    12    月    21    日
            刑事第四庭    審判長法  官  洪  耀  宗
                                法  官  石  馨  文
                                法  官  林  清  鈞
以上正本證明與原本無異。
不得再抗告。
                                書記官  賴  成  育
中    華    民    國  100    年    12    月    21    日